臺灣新北地方法院刑事判決　
111年度訴字第559號
公  訴  人  臺灣新北地方檢察署檢察官
被      告  蘇哲民


            蔡嘉偉


上列被告等因搶奪等案件，經檢察官提起公訴（111年度偵字第1
4773號），嗣被告等於本院準備程序中就被訴事實為有罪之陳述
，經本院合議庭裁定由受命法官獨任進行簡式審判程序審理，本
院判決如下：
    主  文
蘇哲民攜帶兇器竊盜罪，處有期徒刑柒月。又共同犯搶奪罪，處
有期徒刑捌月。又犯妨害公務執行罪，處有期徒刑肆月，如易科
罰金，以新臺幣壹仟元折算壹日。不得易科罰金部分，應執行有
期徒刑壹年。
蔡嘉偉共同犯搶奪罪，處有期徒刑捌月。
扣案之辣椒水沒收。未扣案之十字螺絲起子壹把沒收，於全部或
一部不能沒收或不宜執行沒收時，追徵其價額。
    事  實
一、蘇哲民於民國111年4月6日某時許，在新北市○○區○○街000號
    停車場見蔡保源所有之車牌號碼000-000號普通重型機車停
    放上址，竟意圖為自己不法之所有，基於竊盜犯意，持可供
    兇器使用之十字螺絲起子（未扣案）卸下上開機車之車牌（
    下稱本案車牌）1面，得手後旋即離去。
二、蘇哲民因蔡嘉偉祖父所有之車牌號碼000-000號普通重型機
    車之車牌遭吊銷，即於竊得本案車牌後，將本案車牌懸掛在
    車牌號碼000-000號普通重型機車（下稱本案機車）上，並
    於111年4月9日21時35分許，騎乘本案機車搭載蔡嘉偉行經
    新北市○○區○○街00號前時，見LE XUAN TOP（下稱中文名黎
    春好）頸部掛有金項鍊，竟共同意圖為自己不法之所有，基
    於搶奪之犯意聯絡，由蘇哲民騎乘本案機車假借問路名義接
    近黎春好，蔡嘉偉則伺機徒手搶奪黎春好頸部上之金項鍊及
    玉墜，得手金項鍊1/3條（重量為2錢7分6厘）及玉墜後旋即
    至新北市○○區○○○街00號金堡山銀樓，將上開金項鍊1/3條以
    新臺幣（下同）16,715元之價格售予不知情之吳冠毅。
三、蘇哲民騎乘本案機車搭載蔡嘉偉銷贓後準備逃逸，於同日22
    時9分許在新北市樹林區東佳路與中山路3段路口，遇新北市
    政府警察局樹林分局山佳派出所之警員張育齊、陳昱豪、王
    彥友、李彥宏等人盤查。蘇哲民明知張育齊、陳昱豪、王彥
    友、李彥宏係依法執行職務之公務員，為躲避查緝竟基於妨
    害公務之犯意，對張育齊、陳昱豪、王彥友、李彥宏噴灑辣
    椒水後騎乘上開機車加速逃逸，致張育齊等人受有脖子紅腫
    等傷害（傷害罪嫌部分未據告訴），以此方式對依法執行勤
    務之員警施強暴。
四、嗣因蘇哲民、蔡嘉偉將本案機車棄置在新北市○○區○○街000
    號後之防火巷，經警循線查獲後在上址扣得渠等棄置該處之
    紅色羽絨背心、黑色長褲、辣椒水、IRent安全帽；又於同
    月11日持拘票拘提蘇哲民、蔡嘉偉，經蘇哲民同意搜索，扣
    得其與蔡嘉偉搶奪之玉墜1個、贓款3,000元（均發還黎春好
    ），始悉上情。
五、案經蔡保源、黎春好訴由新北市政府警察局樹林分局報告臺
    灣新北地方檢察署檢察官偵查起訴。
    理  由
壹、程序事項
　　按除被告所犯為死刑、無期徒刑、最輕本刑為3年以上有期
    徒刑之罪或高等法院管轄第一審案件者外，於第一次審判期
    日前之準備程序進行中，被告先就被訴事實為有罪之陳述時
    ，審判長得告知被告簡式審判程序之旨，並聽取當事人、代
    理人、辯護人及輔佐人之意見後，裁定進行簡式審判程序，
    刑事訴訟法第273條之1第1項定有明文。本案被告蘇哲民、
    蔡嘉偉所犯係死刑、無期徒刑、最輕本刑為3年以上有期徒
    刑以外之罪，其於準備程序中就被訴事實為有罪之陳述，經
    告知簡式審判程序之旨，並聽取公訴人及被告之意見後，本
    院爰依刑事訴訟法第273 條之1第1 項規定，裁定進行簡式
    審判程序。又下列所引證據，依刑事訴訟法第273條之2規定
    ，不受同法第159條第1項關於傳聞法則規定之限制，依法均
    有證據能力，合先敘明。
貳、實體事項：
一、認定犯罪事實所憑之證據及理由：　　
    上揭犯罪事實，業據被告蘇哲民、蔡嘉偉於本院準備程序及
    審理時均坦承不諱，核與證人即告訴人蔡保源、黎春好、證
    人蔡佩儀、證人即金堡山銀樓現場負責人吳冠毅於警詢之證
    述相符（見偵卷第17-21、33-35頁）；並有金飾買入登記簿
    影本、樹林分局樹林偵查隊搜索扣押筆錄、新北市政府警察
    局樹林分局扣押物品目錄表、贓物認領保管單、協議書、保
    證書、車輛詳細資料報表、職務報告、現場監視器檔案及截
    圖照片、本署勘驗監視器影像筆錄、警員張育齊遭噴灑辣椒
    水而脖子紅腫照片、黎春好照片、扣案物照片等可資佐證（
    見偵卷第35-53、54-85頁），且扣有被告2人棄置之紅色羽
    絨背心、黑色長褲、辣椒水、IRent安全帽、玉墜1個、贓款
    3,000元等物可查，足徵被告2人之任意性自白與事實相符，
    可以採信。本案事證明確，被告2人上揭犯行堪以認定，應
    依法論科。
二、論罪之法律適用及量刑之審酌情形：
（一）罪名：
　　1.核被告蘇哲民所為，係犯刑法第321條第1項第3款攜帶兇
      器竊盜罪、第325條第1項之搶奪罪、第135條第1項之妨害
      公務執行罪。被告蔡嘉偉所為，係犯第325條第1項之搶奪
      罪。
　　2.被告蘇哲民、蔡嘉偉就搶奪犯行間，有犯意聯絡及行為分
      擔，應論以共同正犯。　
（二）被告蘇哲民所犯上開各罪，犯意各別，行為互殊，應分論
      併罰。
（三）刑之減輕或加重之事由：　　 
　　  被告蘇哲民前因施用毒品案件，經臺灣新北地方法院以10
      7年度審簡字第872號判決判處有期徒刑4月確定，於107年
      12月27日易科罰金執行完畢。被告蔡嘉偉前因施用毒品案
      件，經同法院以106年度簡字第8103號判決判處有期徒刑3
      月確定，於107年3月26日易科罰金執行完畢，有臺灣高等
      法院被告前案紀錄表在卷可憑（見院卷第19-58頁）；其
      等於上開徒刑執行完畢後5年以內，故意再犯本件有期徒
      刑以上之罪，為累犯；依司法院釋字第775號解釋所示，
      為避免發生罪刑不相當之情形，法院就該個案依該解釋意
      旨，裁量是否加重最低本刑；考量被告2人構成累犯之犯
      罪紀錄，與本案罪名、犯罪類型、罪質完全不同，如適用
      刑法第47條第1項累犯加重之規定，容有罪刑不相當之情
      事，故不依刑法第47條第1項規定加重其刑。
（四）量刑
　　　爰以行為人之責任為基礎，並審酌被告蘇哲民不思以正當
      方法獲取財物，率爾為本案竊盜犯行，竊取他人所有之物
      品，又夥同被告蔡嘉偉以搶奪方式將告訴人黎春好財物據
      為己有，另被告蘇哲民經警方攔檢，不但抗拒配合調查，
      更恣意對依法執行公務之警員施以強暴，妨害公務之執行
      ，嚴重影響社會秩序及國家公權力之執行，所為實值非難
      ；然另考量被告2人始終坦承犯行，再參以被告2人前有施
      用毒品前科，有前開被告前案紀錄表1份在卷可參，足認
      其素行非佳，又佐以被告2人與告訴人蔡保源、黎春好
　　　達成和解，有調解筆錄可查（見院卷第87-88頁），兼衡
      被告蘇哲民於審理時陳稱：高中肄業、曾從事裝配防火門
      之相關工作，未婚但有同居人、即將有子女等語，被告蔡
      嘉偉於審理中供陳：國中畢業，從事烤漆工作，未婚無子
      女，需扶養父親等語（見院卷第79頁）等一切情狀，分別
      量處如主文所示之刑，並諭知易科罰金之折算標準。
三、沒收部分：
（一）按供犯罪所用、犯罪預備之物或犯罪所生之物，屬於犯罪
      行為人者，得沒收之；其沒收，於全部或一部不能沒收或
      不宜執行沒收時，追徵其價額；刑法第38條第2項前段、
      第4項分別定有明文。查未扣案之十字螺絲起子、扣案辣
      椒水等物，係被告蘇哲民所有、供本案犯罪所用之物，業
      據被告蘇哲民供明在卷（見偵卷第6-8頁），依刑法第38
      條第2項前段、第4項規定宣告沒收，於全部或一部不能沒
      收或不宜執行沒收時，追徵其價額。另扣案之紅色羽絨背
      心、黑色長褲為被告蘇哲民所有，扣案之IRent安全帽為
      被告蘇哲民租借機車時所附之物品，非被告蘇哲民所有（
      見偵卷第7、77頁），雖為本案證物，然並非供本案犯罪
      所用之物，均不予宣告沒收。
（二）按犯罪所得，屬於犯罪行為人者，沒收之；前2項之沒收
      ，於全部或一部不能沒收或不宜執行沒收時，追徵其價額
      ；犯罪所得已實際合法發還被害人者，不予宣告沒收或追
      徵，刑法第38條之1第1項前段、第3項、第5項分別定有明
      文。經查：
　  1.就事實欄一部分：扣案之本案車牌為被告蘇哲民之犯罪所
      得，然此部分已發還予告訴人蔡保源，此有蔡保源警詢筆
      錄可佐（見偵卷第23頁），故此部分無庸宣告沒收。
　　2.就事實欄二部分：扣案之玉墜為被告2人之犯罪所得，然
      此部分已經告訴人黎春好領回，此有贓物認領保管單可查
      （見偵卷第41頁），又扣案之現金3,000元，為被告2人變
      賣搶奪之金項鍊得款，然此部分經與證人即銀樓業主吳冠
      毅協議，將金項鍊歸還與告訴人黎春好，上開現金3,000
      元交還證人吳冠毅，其餘款項再由被告2人賠償證人吳冠
      毅，此有贓物認領保管單、協議書在卷可佐（見偵卷第41
      、48頁），故此部分，自無庸宣告沒收。
據上論斷，依刑事訴訟法第273條之1第1項、第299條第1項前段
，判決如主文。　　　　
本案經檢察官林書伃提起公訴，檢察官王凌亞到庭執行職務。
中　　華　　民　　國　　111 　年　　6 　　月　　6 　　日
                  刑事第十庭  法  官  謝茵絜           
上列正本證明與原本無異。
如不服本判決，應於判決送達後20日內敘明上訴理由，向本院提
出上訴狀 (應附繕本) ，上訴於臺灣高等法院。其未敘述上訴理
由者，應於上訴期間屆滿後20日內向本院補提理由書「切勿逕送
上級法院」。
                              書記官  王昱平
中　　華　　民　　國　　111 　年　　6 　　月　　7 　　日
附錄本判決論罪之法律條文：
中華民國刑法第321條
犯前條第 1 項、第 2 項之罪而有下列情形之一者，處 6 月以
上 5 年以下有期徒刑，得併科 50 萬元以下罰金：
一、侵入住宅或有人居住之建築物、船艦或隱匿其內而犯之。
二、毀越門窗、牆垣或其他安全設備而犯之。
三、攜帶兇器而犯之。
四、結夥三人以上而犯之。
五、乘火災、水災或其他災害之際而犯之。
六、在車站、港埠、航空站或其他供水、陸、空公眾運輸之舟、
    車、航空機內而犯之。
前項之未遂犯罰之。
第325條
意圖為自己或第三人不法之所有，而搶奪他人之動產者，處 6
月以上 5 年以下有期徒刑。
因而致人於死者，處無期徒刑或 7 年以上有期徒刑，致重傷者
，處 3 年以上 10 年以下有期徒刑。
第 1 項之未遂犯罰之。
第135條
對於公務員依法執行職務時，施強暴脅迫者，處 3 年以下有期
徒刑、拘役或 30 萬元以下罰金。
意圖使公務員執行一定之職務或妨害其依法執行一定之職務或使
公務員辭職，而施強暴脅迫者，亦同。
犯前二項之罪而有下列情形之一者，處 6 月以上 5 年以下有期
徒刑：
一、以駕駛動力交通工具犯之。
二、意圖供行使之用而攜帶兇器或其他危險物品犯之。
犯前三項之罪，因而致公務員於死者，處無期徒刑或 7 年以上
有期徒刑；致重傷者，處 3 年以上 10 年以下有期徒刑。